【裁判字號】    89,上訴,1028
【裁判日期】    890629
【裁判案由】    殺人未遂
【裁判全文】
臺灣高等法院高雄分院刑事判決                  八十九年度上訴字第一二八號
    上  訴  人  臺灣屏東地方法院檢察署檢察官
    被      告  乙○○
    選任辯護人  林榮和
右上訴人因被告殺人未遂案件，不服臺灣屏東地方法院八十八年度訴字第六六七號、
中華民國八十九年六月二十九日第一審判決（起訴案號：臺灣屏東地方法院檢察署八
十八年度偵字第六四一三號），提起上訴，本院判決如左：
      主  文
原判決撤銷。
乙○○傷害人之身體，處有期徒刑柒月。
      事  實
一、乙○○與甲○○係兄弟關係，並同住一戶之內，於民國八十八年八月十六日八時
    三十分許，因甲○○令其子徐國文（患有精神分裂症）去醫院拿藥，徐國文不肯
    ，父子二人因而發生爭執，乙○○竟無故，拾起甲○○所有而置於地上、長約二
    尺之鋁製鐵棒（告訴人甲○○稱之為「錏管」長約二尺），基於傷害人身體之犯
    意，朝甲○○之後腦、肘部、腰部及後頸部等處攻擊，致甲○○遭受偷襲不及反
    抗，受有頭部外傷併腦震盪、頭皮多處撕裂傷及瘀傷、右肘部撕裂傷、左腰、後
    頸及右前臂多處瘀傷等傷害。嗣經甲○○報警查獲並扣得長約二尺鋁製鐵棒一支
    。
二、案經甲○○訴由屏東縣警察局內埔分局報請台灣屏東地方法院檢察署檢察官偵查
    起訴。
      理  由
一、訊據被告乙○○對於右揭犯罪事實均供認不諱，經核與告訴人甲○○之指訴及證
    人徐國文證述之情節相符，甲○○因而受有頭部外傷併腦震盪、頭皮多處撕裂傷
    及瘀傷、右肘部撕裂傷、左腰、後頸及右前臂多處瘀傷等傷害，有財團法人屏東
    基督教醫院所出具之診斷證明書一紙附卷可稽，復有長約二尺之鋁製鐵棒一支扣
    案足憑，事證已臻明確，被告乙○○傷害犯行洵堪認定，應依法論科。
二、核被告乙○○所為，係犯刑法第二百七十七條第一項之傷害罪。起訴書雖認被告
    乙○○係犯刑法第二百七十一條第二項、第一項之殺人未遂罪云云，然查：由被
    告乙○○與被害人係親兄弟關係，平日同住一戶，共同起居飲食，已據告訴人甲
    ○○供述甚明等情以觀，被告乙○○前開所為實無合理之殺人動機，此由告訴人
    於警訊時供稱：「．．我與他（指乙○○）並無仇恨，．．」，復於一審審理中
    陳稱：「我當時與我兒子在爭吵，被告就從地上拾起鋁管朝我頭部後面打，被告
    平常是不會像那天那樣，我懷疑背後有人指使被告，否則被告不會那樣」（一審
    卷第四一頁）等語，又就證人即告訴人之子徐國文於一審到庭證稱：案發當時，
    其父甲○○因叫伊吃藥之事發生口角，乙○○未發一語，持地上鋁棒毆打甲○○
    ，打了約二分鐘，乙○○事後即返回房間，並未追打被害人，甲○○醒來後自己
    叫救護車等情（詳見一審卷第二五、四五項），足證被告乙○○持鋁棒毆打告訴
    人係突發事件，依此客觀情狀觀之，亦堪認被告乙○○主觀上並無置告訴人於死
    地之意思。又雖被告曾持前開鋁棒攻擊告訴人之後腦要害部位，檢察官並據以認
    定被告所為應有致人於死之認知，然殺人與傷害之區別，應以被告有無殺意為斷
    ，其受傷之多寡，及是否為致命部位，有時雖可藉為認定有無殺意之心證，究不
    能據為絕對標準（最高法院對此著有十八年上字第一三○九號判例可資參照）。
    而本案被告乙○○並無殺人犯意，已如前述，復查無其他積極證據足認被告確有
    殺人之犯意，公訴意旨認被告前開所為係基於殺人犯意為之，尚有未洽，惟因其
    基本事實同一，爰變更檢察官所引應適用之法條。
三、原審對被告論罪科刑，固非無見，惟檢察官依告訴人甲○○之請求上訴意旨略以
    ：被告以扣案之錏管重擊被害人後腦部，致被害人後腦部撕傷，縫合一百二十六
    針，並腦震盪，原審改依傷害罪處認事用法顯有未洽云云，雖無理由，惟告訴人
    甲○○又指被告下手之重，致伊受傷甚為嚴重，頭皮撕裂傷縫了一百二十六針，
    原審量刑太輕，不足以懲戒被告云云，本院衡之告訴人甲○○受有頭部外傷併腦
    震盪、頭皮多處撕裂傷及瘀傷、右肘部撕裂傷、左腰、後頸及右前臂多處瘀傷等
    傷害，有財團法人屏東基督教醫院函及診斷證明書一紙（函附於一審卷第三三頁
    ），告訴人所受傷勢非輕，被告乙○○事後非但未向告訴人道歉，亦未賠償告訴
    人所受傷害，是以告訴人甲○○之上訴為有理由，自應將原判決撤銷改判。爰審
    酌被告乙○○竟無緣無故拾扣案之鋁棒毆擊告訴人、下手之重使告訴人受傷不輕
    ，犯後又未與告訴人道歉、或達成和解、及被告與告訴人係親兄弟等一切情狀，
    量處如主文第二項所示之刑，以資懲儆。至扣案之鋁棒一支，雖係供被告乙○○
    犯罪所用之物，然非被告乙○○所有，業據證人徐國文證述在卷，爰不併予宣告
    沒收。
據上論結，應依刑事訴訟法第三百六十九條第一項前段、第三百六十四條、第二百九
十九條第一項前段、第三百條，刑法第二百七十七條第一項、罰金罰鍰提高標準條例
第一條前段，判決如主文。
本案經檢察官郭振昌到庭執行職務。
中    華    民    國     八十九     年       十       月     十一       日
                              臺灣高等法院高雄分院刑事第二庭
                                  審判長法官  張明松
                                        法官  邱永貴
                                        法官  曾玉英
右正本證明與原本無異。
檢察官如不服本判決，應於判決送達後十日內向本院提出上訴狀，其未述理由者並
應於提出上訴狀後十日內向本院補提理由書（應附繕本)。
被告不得上訴。
                                      書記官  林靜霙
中    華    民    國     八十九     年       十       月     十三       日
附錄本判決論罪之法條：
刑法第二百七十七條第一項
傷害人之身體或健康者，處三年以下有期徒刑、拘役或一千元以下罰金。
                                                                        Ｂ


司法院資訊處製作；財團法人民間司法改革基金會備份。
